【裁判字號】    98,訴,1128
【裁判日期】    980909
【裁判案由】    違反毒品危害防制條例
【裁判全文】
臺灣臺南地方法院刑事判決              98年度訴字第1128號
公  訴  人  臺灣臺南地方法院檢察署檢察官
被      告  乙○○
                    （另案於臺灣臺南監獄臺南分監執行中）
上列被告因違反毒品危害防制條例案件，經檢察官提起公訴（98
年度毒偵字第1076號），被告於本院準備程序中，先就被訴事實
為有罪之陳述，經本院合議庭裁定改由受命法官獨任進行簡式審
判程序，判決如下：
    主  文
乙○○施用第一級毒品，累犯，處有期徒刑拾月。
    事  實
一、乙○○前於民國88年間，因施用毒品案件，經本院以88年度
    毒聲字第3434號裁定送觀察、勒戒，執行後因認無繼續施用
    毒品之傾向，於88年12月17日出勒戒所而執行完畢，並由臺
    灣臺南地方法院檢察署檢察官以88年度毒偵字第717號為不
    起訴處分確定；又於前揭觀察、勒戒處分執行完畢5年內之
    93年2、3月間，再犯施用毒品案件，經本院以93年度訴字第
    629號判決判處有期徒刑6月確定，於93年9月20日易科罰金
    執行完畢；復於95至98年間，迭次再犯施用毒品案件，經本
    院以98年度訴字第269號、98年度訴字第749號判決判處有期
    徒刑8月、1年確定（尚未執行完畢）。詎猶不思戒除毒癮惡
    習，明知海洛因係毒品危害防制條例第2條第2項第1款所定
    之第一級毒品，不得非法施用、持有，竟於前述有期徒刑執
    行完畢5年內，又基於施用第一級毒品海洛因之犯意，於98
    年4月2日下午2時許，在臺南縣仁德鄉○○路198巷12之8號
    工地內，以將海洛因摻水置於針筒內注射之方式，施用海洛
    因1次。嗣於同日下午3時許，因另涉販賣毒品案件，為警在
    上址工地查獲，並經其同意於同日晚間7時45分許採尿送驗
    ，結果呈可待因、嗎啡陽性反應，始悉上情。
二、案經臺南縣警察局永康分局報告臺灣臺南地方法院檢察署檢
    察官偵查起訴。
    理  由
一、按本件被告乙○○所犯為死刑、無期徒刑、最輕本刑3年以
    上有期徒刑以外之罪，亦非屬高等法院管轄之第一審案件，
    其於準備程序進行中，先就被訴事實為有罪之陳述，經告知
    簡式審判程序之旨，並聽取檢察官、被告之意見後，本院合
    議庭依刑事訴訟法第273條之1第1項裁定進行簡式審判程序
    ，是本案之證據調查，依同法第273條之2規定，不受同法第
    159條第1項、第161條之2、第161條之3、第163條之1，及第
    164條至第170條所規定證據能力認定及調查方式之限制，合
    先敘明。
二、又按92年7月9日修正公布、93年1月9日施行之毒品危害防制
    條例第20條、第23條將施用毒品之刑事處遇程序，區分為「
    初犯」及「5年內再犯」、「5年後再犯」；依其立法理由之
    說明：「初犯」，經觀察、勒戒或強制戒治後，應為不起訴
    處分或不付審理之裁定，經觀察、勒戒或強制戒治執行完畢
    釋放後，「5年內再犯」者，因其再犯率甚高，原實施之觀
    察、勒戒及強制戒治既已無法收其實效，爰依法追訴或裁定
    交付審理，至於經觀察、勒戒或強制戒治執行完畢釋放後，
    「5年後再犯」者，前所實施之觀察、勒戒或強制戒治已足
    以遮斷其施用毒品之毒癮，為期自新及協助其斷除毒癮，仍
    適用「初犯」規定，先經觀察、勒戒或強制戒治之程序。從
    而依修正後之規定，僅限於「初犯」及「5年後再犯」2種情
    形，始應先經觀察、勒戒或強制戒治程序；倘被告於5年內
    已再犯，經依法追訴處罰，縱其第3次（或第3次以上）再度
    施用毒品之時間，在初犯經觀察、勒戒或強制戒治執行完畢
    釋放5年以後，已不合於「5年後再犯」之規定，且因已於「
    5年內再犯」，顯見其再犯率甚高，原實施觀察、勒戒或強
    制戒治，已無法收其實效，即應依該條例第10條處罰，至第
    3次（或第3次以上）施用毒品之時間，是否宜有期間限制？
    以多久為適宜？則分屬刑事政策、專門醫學之範圍，非審判
    機關所能決定，有待循立法途徑解決（最高法院95年5月9日
    95年度第7次刑事庭會議決議及97年9月9日97年度第5次刑事
    庭會議決議意旨參照）。查本件被告前曾受如事實欄所述之
    觀察、勒戒處分，並於88年12月17日執行完畢，經臺灣臺南
    地方法院檢察署檢察官以88年度毒偵字第717號為不起訴處
    分確定；復於前開觀察、勒戒處分執行完畢後5年內之93年2
    、3月間，又犯施用毒品案件，經本院以93年度訴字第629號
    判決判處有期徒刑6月確定，並已執行完畢，及於95至98年
    間，迭次再犯施用毒品案件，經本院以98年度訴字第269號
    、98年度訴字第749號判決判處有期徒刑8月、1年確定等情
    ，均分別有刑案資料查註紀錄表、臺灣高等法院被告前案紀
    錄表及上開判決書在卷可稽，則被告前既曾因施用毒品案件
    ，經觀察、勒戒執行完畢釋放後之5年內，再犯施用毒品罪
    ，復於本件案發時點更犯施用毒品罪，即非屬毒品危害防制
    條例第20條第3項所規定之「5年後再犯」之情形，揆諸上開
    最高法院決議意旨，縱其本次所犯施用毒品案件距初犯經觀
    察、勒戒程序執行完畢已逾5年，仍應由本院依法論罪科刑
    。
三、上開犯罪事實，業據被告於警詢、偵查、本院準備程序及審
    理中均坦承不諱，且被告於98年4月2日為警查獲後，經採尿
    送驗結果，確呈海洛因進入人體代謝分解後之可待因、嗎啡
    陽性反應乙節，有臺南縣警察局永康分局偵辦毒品危害防制
    條例案送驗尿液編號與真實姓名對照表編號名冊、長榮大學
    於98年4月14日出具之確認報告各1張附卷可稽（警卷第6至7
    頁），堪認被告上開任意性自白，確與事實相符。本件事證
    明確，被告犯行洵堪認定，應予依法論科。
四、按海洛因依其成癮性、濫用性及對社會危害性之程度，已列
    為毒品危害防制條例第2條第2項第1款所規定之第一級毒品
    ，禁止非法持有及施用；是核被告所為，係犯毒品危害防制
    條例第10條第1項之施用第一級毒品罪。被告施用海洛因前
    持有海洛因之低度行為，為施用之高度行為所吸收，不另論
    罪。再被告曾於93年9月20日受如事實欄所載之罪刑執行完
    畢，有臺灣高等法院被告前案紀錄表可稽，其於有期徒刑執
    行完畢後5年內，故意再犯本件有期徒刑以上之罪，為累犯
    ，應依刑法第47條第1項規定加重其刑。爰審酌被告前已有
    施用毒品前科，竟仍不知悔改而再施用，顯見其意志不堅，
    迄未能記取教訓，復參酌其所犯施用毒品行為係戕害自己身
    心健康，尚未嚴重破壞社會秩序、侵害他人權益，及其犯罪
    後坦承犯行，尚有悔意，暨其學歷、職業、家庭狀況等一切
    情狀，量處如主文所示之刑，以資懲儆。
據上論斷，應依刑事訴訟法第273條之1第1項、第299條第1項前
段，毒品危害防制條例第10條第1項，刑法第11條前段、第47條
第1項，判決如主文。
本案經檢察官甲○○到庭執行職務
中    華    民    國    98    年     9     月    9    日
                        刑事第九庭    法  官   蔡盈貞
以上正本證明與原本無異。
如不服本判決應於收受本判決後10日內向本院提出上訴書狀，並
應敘述具體理由。其未敘述上訴理由者，應於上訴期間屆滿後20
日內向本院補提理由書狀（均須按他造當事人之人數附繕本）「
切勿逕送上級法院」。
                                      書記官   陳玉芬
中    華    民    國    98    年     9     月    9    日
附錄論罪科刑法條：
毒品危害防制條例第10條第1項
施用第一級毒品者，處 6 月以上 5 年以下有期徒刑。


司法院資訊處製作；財團法人民間司法改革基金會備份。
